臺北高等行政法院裁定　　　　　　　　　　　　　　　　　九十一年度停字第七號
　　原　告　即　甲○○
　　聲　請　人
　　訴訟代理人　己○○
　　　　　　　　丙○○
　　被　　　告　宜蘭縣政府
　　代　表　人　乙○○縣長）.
　　訴訟代理人　戊○○
　　　　　　　　丁○○
右當事人間因區段徵收事件，原告提起行政訴訟，並聲請停止原處分之執行，本院裁
定如左：
    主　文
聲請駁回。
聲請程序費用由聲請人負擔。
    理　由
一、原告即聲請人聲請意旨略為：徵收土地應補償之地價及其他補償費，應於公告期
    滿後十五日內發給之，逾期未發給者，其土地徵收核准案失其效力。被告至今尚
    未撥放原告之私人加蓋補償費與搬遷費，其徵收土地核准案既失其效力，自無強
    迫原告搬遷，強制拆除原告房屋之權利。且被告既已在九十府地五字第九四八五
    一號函中明白指示，原告之私人加蓋物應如何進行補估，即已失其強制拆除私人
    改良物之立場。為避免欲進行補估即可提供物證之建物，產生難以回復之損害，
    請求停止八十九年六月二十日八九府地五字第六三九一五號函、九十一年一月二
    十五日府地五字第九一○○一一五八六號函、九十一年一月三十日府地五字第九
    一○○一三六九二號函之處分云云。
二、
（一）、按「於行政訴訟起訴前，如原處分或決定之執行將發生難於回復之損害，且
        有急迫情事者，行政法院亦得依受處分人或訴願人之聲請，裁定停止執行。
        但於公益有重大影響者，不在此限。」為行政訴訟法第一百十六條第三項所
        明定。上開規定之立法目的，乃因行政機關之處分或決定，在依法撤銷或變
        更前，具有執行力，原則上不因提起行政訴訟而停止執行。惟於行政訴訟起
        訴前，如原處分或決定之執行將發生難於回復之損害，且有急迫情事者，自
        應賦與行政法院依受處分人或訴願人之聲請，裁定停止執行，俾兼顧受處分
        人或訴願人之利益。而所謂原處分或決定之執行，乃指行政處分之執行而言
        。至所謂行政處分，係指行政機關就公法上具體事件所為之決定或其他公權
        力措施而對外直接發生法律效果之單方行政行為，觀諸訴願法第三條第一項
        規定甚明。行政訴訟法第一百十六條第三項既明定於行政訴訟起訴前，行政
        法院亦得依受處分人或訴願人之聲請，裁定停止執行，自需對於具有執行力
        之行政處分，亦即得作為行政爭訟對象者，受處分人或訴願人方得聲請行政
        法院裁定停止執行。倘無具有執行力之行政處分存在或對於不得為爭訟對象
        之非行政處分聲請裁定停止執行，即與上開規定停止執行之要件不符。
（二）、經查被告為促進宜蘭市南門地區舊都市土地之合理利用，報奉行政院民國（
        以下同）八十六年五月十日台（八六）內地字第八六○五○六○號函准予辦
        理南門計畫地區區徵收，該地區範圍內國立宜蘭技術學院經管之宜蘭市
        ○○段坤門小段一八四—三三地號等九筆國有土地，亦奉行政院八十八年五
        月十二日院台財產接第八八○○九九四二號函同意撥用，並依規定完成撥用
        土地地價款之撥付、地上物補償費發放及通知將宿舍騰空交付等作業，國立
        宜蘭技術學院於八十八年六月三十日（八八）宜技總字第二九四八號函告業
        已辦竣建築改良物報廢手續。原告係國立宜蘭技術學院已故退休職員林炳鈞
        之已成年眷屬，其居住於國立宜蘭技術學院經管之泰山路眷舍（宜蘭市○○
        ○路縣府二巷二十五號）係坐落在上開徵收之範圍內，被告乃以八十九年六
        月二十日八九府地五字第六三九一五號函通知原告配合於八十九年七月十五
        日前搬遷完竣及辦理斷水斷電事宜，逾期被告將代為執行，原告不服提起訴
        願，遭內政部以九十年三月一日台（九十）內訴字第八九○七二八五號訴願
        決定駁回，原告猶表不服，於九十年五月一日向本院提起行政訴訟，現正由
        本院以九十年度訴字第三八○九號案件審理中，嗣被告並九十一年一月二十
        五日府地五字第九一○○一一五八六號函通知原告於九十一年二月一日執行
        拆除，又於九十一年一月三十日府地五字第九一○○一三六九二號函通知延
        至同年三月一日執行拆除等情，有各該函在卷可稽，自可信實。
（三）、第按土地徵收條例第二十一條第一項規定，被徵收土地或土地改良物之所有
        權人，對於其土地或土地改良物之權利義務，於應受之補償費發給完竣時終
        止。同條例第二十二條第三項規定，直轄巿或縣（巿）主管機關依同條例第
        二十條規定發給補償費完竣後，其公告徵收處分之執行，不因被徵收土地或
        改良物之權利關係人依前二項規定提出異議或提起行政救濟而停止。原告聲
        請停止之上開三函顯係被告為實現前述土地改良物公告徵收處分之接續執行
        行為，亦即被告係將於一定期間內進行拆除地上物之事實通知相對人，不得
        認為係對原告發生法律效果之另一行政處分，該三函自非行政訴訟法第一百
        十六條第三項所定得聲請裁定停止執行之原處分或決定。
三、次按受行政執行命令之義務人或利害關係人，除該據以執行之行政處分已依法撤
    銷或變更者外，對執行命令、執行方法、應遵守之程序或其他侵害利益之情事，
    僅得於執行程序終結前，向執行機關聲明異議（新制定公布之行政執行法第九條
    參照）。被告之上開三函係將公告徵收處分之接續執行行為通知相對人，既非另
    一行政處分，已如前述，則原告對執行拆除地上物所應遵守之程序有所陳述或主
    張，自無提起行政爭訟之餘地。原告對於上開不得作為行政爭訟對象之非行政處
    分，聲請裁定停止執行，即與行政訴訟法第一百十六條第三項所定聲請停止執行
    之要件不符，從而原告之停止執行之聲請，自不應准許，應予駁回。
四、依行政訴訟法第一百零四條、民事訴訟法第九十五條、第七十八條，裁定如主文
    。
中　　華　　民　　國　　　九十一　　年　　　二　　　　月　　二十二　　　日
                              臺 北 高 等 行 政 法 院  第 五 庭
                                          審 判 長 法  官　葉百修
                                                   法  官　黃清光
                                                   法  官　劉介中
右為正本係照原本作成。
如不服本裁定，應於送達後十日內向本院提出抗告狀（須按他造人數附繕本）。
中　　華　　民　　國　　　九十一　　年　　　二　　　　月　　二十二　　　日
                                                   書記官  黃明和
